臺北高等行政法院判決
　　　　　　　　　　　　　　　　　　 94年度簡字第00320號
原　　　告　甲○○
被　　　告　財政部臺北市國稅局
代　表　人　張盛和（局長）
上列當事人間因綜合所得稅事件，原告不服財政部中華民國93年
9月17日台財訴字第09300386070號訴願決定，提起行政訴訟。本
院判決如下：
　　主  文
原告之訴駁回。
訴訟費用由原告負擔。
　　事  實
一、事實概要：原告90年度綜合所得稅結算申報，自行列報所有
    坐落台北市○○○路○段78巷30弄7號15樓房屋，租賃所得新
    台幣 (下同)0 元。經被告依查得資料核定租賃所得415,530
    元，合併核定綜合所得總額為2,177,211元，淨額為1,532,
    359元。原告不服，主張系爭房屋租賃列舉扣除費用中之利
    息支出應按繳息清單實際繳納金額核認，申經復查結果，核
    減租賃所得8,216元，原告猶表不服，遂向本部提起訴願，
    經決定駁回後，遂提起本件行政訴訟。
二、兩造聲明：
　　(一)原告聲明：訴願決定及原處分(復查決定)均撤銷。
　　(二)被告聲明：駁回原告之訴。
三、兩造之爭點：
　　(一)原告主張之理由：
      1.按所得稅法施行細則第15條第1項規定：「所稱必要損
        耗及費用，係指固定資產之折舊、遞耗資產之耗竭、無
        形資產之攤折、修理費、保險費以及為使租出之財產能
        供出租取得收益所支付之合理必要費用。折舊、耗竭及
        攤折之減除，準用資產估價有關之規定。必要損耗及費
        用之減除，納稅義務人能提具確實證據者，從其申報數
        …」又「個人向金融機構借款購置房屋所支付之利息，
        應屬所得稅法施行細則第15條所稱為使出租之財產能供
        出租取得利益所支付之合理必要費用。納稅義務人如非
        選用必要損耗及費用之標準減除，且能提供確實證明文
        件者，於核計房屋之租賃所得時，核實減除」亦為及財
        政部74年10月19日台財稅第23739號函釋所規定。
      2.原告所有坐落台北市○○○路○段78巷30弄7號15樓房屋
        (下稱系爭房屋)，租賃所得新系爭房屋係於77年1月向
        金融機構借款購置，嗣因房屋修繕需要，數度以經由金
        融機構代償方式更換貸款銀行，並增貸款，以支付房屋
        修繕費用，最後一次係於88年7月5日向國泰人壽保險股
        份有限公司 (下稱國泰公司)貸款，並增貸金額，貸款
        總額為900萬元。原告90年度綜合所得稅結算申報，係
        依前揭規定及財政部函釋規定，將國泰公司90年度之借
        款利息661,004元列為合理必要費用計算財產租賃所得
        為零元後，依所得稅法第14條第1項第5類第1款規定申
        報財產租賃所得。惟被告捨棄國泰公司開立之繳息證明
        不予採用，逕以業已還款結清之其他金融機構之借款資
        料自行推算借款金額並核認借款利息307,000元，並調
        整增列系爭房屋租賃所得為415,530元已違反證據法則
        及上述稅法規定，應予撤銷。
　　(二)被告主張之理由：
      1.按「個人綜合所得額，以全年左列各類所得合併計算之
        ：第1類…第5類：租賃所得及權利金所得…一、財產租
        賃所得及權利金所得之計算，以全年租賃收入或權利金
        收入，減除必要損耗及費用後之餘額所得額。」為行為
        時所稅法第14條第1項5類1款所明定。原告原自行申報
        系爭房屋租賃所得為0元，被告初查以原告提示之成本
        費用中之修理費及利息支出憑證不足採信，遂依查得資
        料核定系爭房屋租賃所得為415,530元〔計算式：全部
        收入總額729,000×（1-43%）=415,530〕,，減除已自
        行申報0元，即調增415,530元，合併核定原告90年度綜
        合所得額。原告申經復查結果，准予追認其他列舉之成
        本及費用，變更全部成本及費用為321,686元 (包括利
        息支出307,000、保費446、地價稅2,070及房屋稅
        12,170 )，核減租賃所得8,216元。
      2.原告雖主張系爭房屋因修繕需要，數度以經由金融機構
        代償方式更換貸款銀行，並增貸借款，最後貸款銀行為
        國泰公司，該公司並開立繳息證明661,004元，被告應
        全數予以認列云云。惟查，系爭房屋原告係於77年1月4
        日取得，首次貸款日為77年1月4日向花旗銀行借款，設
        定權利金價值本金最高限額3,300,000元，並於同年1月
        15日及4月7日陸續變更原設定抵押權之權利價值本金最
        高限額4,180,000元；其後歷經轉貸及增資，而本件租
        賃所得採列舉之利息支出661,004元，其貸款日期係於
        88年7月5日向國泰人壽保險股份有限公司貸款，且貸款
        金額高達9,000,000元，原告既未能提示增貸之金額與
        購屋有關之證明文件供核，被告乃否准原告增貸部分之
        利息支出，逕依77年間設定之本金最高權利價值4,180,
        000元核認利息收入（計算式：661,004×418/900=307,
        000），已屬有利原告之認定，於法並無違誤。
　　理  由
一、本件原告因不服被告復查決定核定應補繳稅額85,536元之處
    分，而提起行政訴訟，依行政訴訟法第219條第1項第3款及
    第2項規定，應適用簡易訴訟程序，爰不經言詞辯論，逕行
    判決，合先敘明。
二、按「個人綜合所得總額，以其全年左列各類所得合併計算之
    ：…第五類：租賃所得及權利金所得…一、財產租賃所得及
    權利金所得之計算，以全年租賃收入或權利金收入，減除必
    要損耗及費用後之餘額為所得額。」「所稱必要損耗及費用
    ，係指固定資產之折舊、遞耗資產之耗竭、無形資產之攤折
    、修理費、保險費以及為使租出之財產能供出租取得收益所
    支付之合理必要費用。折舊、耗竭及攤折之減除，準用資產
    估價有關之規定。必要損耗及費用之減除，納稅義務人能提
    具確實證據者，從其申報數，其未能提具確實證據或證據不
    實者，稽徵機關得依省區（直轄市）主管稽徵機關核定之減
    除標準調整之。」行為時所得稅法第14條第1項第5類第1款
    及同法施行細則第15條分別定有明文。又「90年度財產租賃
    必要損耗及費用標準：一固定資產：必要損耗及費用減除43
    ％…」亦經財政部91年2月6日台財稅第0910451040號函核定
    在案。
三、本件原告90年度綜合所得稅結算申報，自行列報系爭房屋租
    賃所得為0元。經被告依查得資料核定租賃所得415,530元，
    併課核定綜合所得總額為2,177,211元，淨額為1,532,359元
    。原告不服，主張系爭房屋租賃列舉扣除費用中之利息支出
    應按繳息清單實際繳納金額核認，申經復查結果，核減租賃
    所得8,216元之事實，有原告90年綜合所得稅結算申報書、
    復查申請書、被告核定通知書及復查決定書附原處分卷可稽
    ，並為兩造所不爭，堪信為真實。
四、原告不服循序提起行政訴訟，主張：其於77年1月初貸款購
    入系爭房屋，嗣因房屋修繕需要，乃數度以經由金融機構代
    償方式更換貸款銀行，並增貸借款，最後一次係於88年7月5
    日向國泰公司貸款，貸款總額為900萬元，依所得稅法施行
    細則第15條第1項及財政部74年10月19日台財稅第23739號函
    釋規定，原告將國泰公司90年度之借款利息661,004元列為
    合理必要費用計算財產租賃所得，被告應予全數認列等語。
五、經查：
    (一)按財政部74年10月19日台財稅第23739號函釋規定：「個
      人向金融機構借款購置房屋所支付之利息，應屬所得稅法
      施行細則第15條所稱為使出租之財產能供出租取得利益所
      支付之合理必要費用。納稅義務人如非選用必要損耗及費
      用之標準減除，且能提供確實證明文件者，於核計房屋之
      租賃所得時，核實減除。」又「當事人主張事實須負舉證
      責任，倘其所提出之證據不足為主張事實之證明，自不能
      認其主張之事實為真實。」亦有改制前行政法院36年判字
      第16號判例可資參照。是納稅義務人主張房屋貸款利息為
      房屋租貸所得之合理必要費用者，自須提供確實證明文件
      以證明係屬購置租賃房屋所支付之利息，始得核實減除之
      。
    (二)查原告所有系爭房屋原告係於77年1月4日取得，首次貸款
      日為77年1月4日向花旗銀行借款，設定權利金價值本金最
      高限額3,300,000元，並於同年1月15日及4月7日陸續變更
      原設定抵押權之權利價值本金最高限額4,180,000元；其
      後歷經轉貸及增資，而本件租賃所得採列舉之利息支出
      661,004元，其貸款日期係於88年7月5日向國泰公司貸款
      ，且貸款金額高達900萬元，原告雖主張向國泰公司增貸
      前開款項係用於購置及修繕系爭房屋所用，惟並未提示增
      貸金額與購屋有關之證明文件或流程以供查核，原告復未
      能提出其他可信為真實之證據以資證明，自難認前開增貸
      借款係用於購置或修繕系爭房屋。故被告否准原告增貸部
      分之利息支出，逕依77年間設定之本金最高權利價值4,18
      0,000元核認利息支出（計算式：661,004×418/900=307,
      000元），揆諸前揭規定及判例意旨，並無不合。
    (三)又查，原告申報系爭房屋租賃所得，原採列舉扣除申報成
      本及費用為741,620元 (含折舊15,930、地價稅2,070、房
      屋稅及其附加捐12,170、修理費50,000、金融機構借款利
      息661,004-保險費446)，其中除修理費50,000元未檢附證
      明文件，無從審酌外，其他列舉之成本及費用含前述核認
      之利息支出應為321,686元 (含利息支出307,000、保險費
      446、地價稅2,070及房屋稅12,170），已大於前揭依財政
      部頒布標準之費用313,470元 (計算式：729,000x43％=
      313,470），原核定依財政部頒布標準核定原告系爭房屋
      租賃收入之成本及費用，即有未洽。故被告復查後，准予
      追認本件與原核定成本及費用之差額8,216元，變更系爭
      房屋租賃所得為407,314元 (計算式：全部租賃收入729,
      000-全部成本及費用321,686=407,314），變更綜合所得
      總額2,168,995元，淨額為1,524,143元，亦屬有據。
六、綜上所述，原處分 (復查決定)於法並無違誤，訴願決定予
    以維持，亦無不合，原告徒執前詞，訴請撤銷，為無理由，
    應予駁回。
據上論結，本件原告之訴為無理由，爰依行政訴訟法第233條第
1項、第98條第3項前段，判決如主文。
中　　華　　民　　國　　94　　年　  11　　月　 25  　 日
                           第四庭  法  官　蕭惠芳
上為正本係照原本作成。
本件以訴訟事件所涉及之法律見解具有原則性者為限，始得於本
判決送達後20日內向本院提出上訴狀並表明上訴理由，如已於本
判決宣示後送達前提起上訴者，應於判決送達後20日內補具上訴
理由（均按他造人數附繕本），且經最高行政法院許可後方得上
訴。
中　　華　　民　　國　　94　　年　  11　　月　 28  　 日
 　　　　　　　　　　　　     　　 書記官　李淑貞
